臺灣臺北地方法院刑事判決　　　　　　　96年度交訴字第38號
公　訴　人　臺灣臺北地方法院檢察署檢察官
被　　　告　甲○○
上列被告因公共危險等案件，經檢察官提起公訴（九十六年度偵
字第四八四八號），本院判決如下：
    主  文
甲○○無罪。
    理  由
一、公訴意旨略以：被告甲○○於民國九十六年一月九日下午二
    時四十分許，駕駛車號四七三七－ＤＺ號之自用小客車，沿
    臺北縣新店市○○路東往西方向行駛，途經中正路二六六號
    前，應注意車前狀況，隨時採取必要之安全措施，依當時之
    情形，亦無不能注意之情事，適有告訴人丙○○○騎乘車號
    ＱＴＲ－五九八號輕機車行駛在前，甲○○竟疏未注意，貿
    然前駛，致撞及前述輕機車，致丙○○○人車倒地，而受有
    背部挫傷併第一腰椎及尾椎骨折等傷害。肇事後，甲○○未
    下車，等待員警到場處理，查看丙○○○並將其送醫，即駕
    車急駛離去。嗣為警由丙○○○之告知，警方始知肇事車輛
    車號，而循線查知上情，因認被告甲○○係涉犯係犯刑法第
    一百八十五條之四公共危險罪嫌及同法第二百八十四條第一
    項前段之過失傷害罪嫌等語。
二、按犯罪事實應依證據認定之，無證據不得認定其犯罪事實。
    又不能證明被告犯罪者，應諭知無罪之判決，刑事訴訟法第
    一百五十四條第二項、第三百零一條第一項分別定有明文。
    再按，事實之認定，應憑證據，如未能發現相當證據，或證
    據不足以證明，自不能以推測或擬制之方法，為裁判基礎；
    且認定不利於被告之事實須依積極證據，苟積極證據不足為
    不利於被告事實之認定時，即應為有利於被告之認定；另認
    定犯罪事實所憑之證據，雖不以直接證據為限，間接證據亦
    包括在內，然無論直接證據或間接證據，其為訴訟上之證明
    ，須於通常一般之人均不致有所懷疑，而得確信其為真實之
    程度者，始得據之為有罪之認定，倘其證明尚未達到此一程
    度，而有合理之懷疑存在，無從使事實審法院得有罪之確信
    時，即應由法院為諭知被告無罪之判決（最高法院四十年臺
    上字第八六號、三十年上字第八一六號、七十六年臺上字第
    四九八六號判例參照）。
三、本件公訴人認被告甲○○涉犯公共危險及過失傷害等罪嫌，
    無非以證人即告訴人丙○○○之指述、證人乙○○、丁○○
    及黃淑玲之證述、臺北縣政府警察局疑似道路交通事故肇事
    逃逸追查表（偵查卷第二五頁參照）、現場圖、現場照片、
    交通事故調查報告表（偵查卷第十九頁至第二二頁及第四十
    頁至第四六頁參照）及天主教耕莘醫院出具之診斷證明書（
    偵查卷第十八頁參照）等件資為論據。
四、被告甲○○於本院審理時，固承認其有於上開時間，駕駛車
    號四七三七－ＤＺ號之自用小客車，沿臺北縣新店市○○路
    東往西方向行駛，行經中正路二六六號前之事實，惟否認有
    何過失傷害及肇事逃逸等犯行，辯稱：我當天駕車時沒有發
    生車禍，也沒有撞及告訴人丙○○○所騎乘之機車之情形等
    語。
五、茲就被告表示爭執之證據，即證人丁○○於警詢時之證述（
    偵查卷第十五頁至第十七頁參照）是否具有證據能力，論述
    如下：
    證人丁○○於警詢時係基於證人之地位所為之陳述，屬被告
    以外之人於審判外之言詞陳述，依刑事訴訟法第一百五十九
    條第一項之規定，屬傳聞證據，原則上不具有證據能力，然
    其於本院審理時，經合法傳喚、拘提，無正當理由而未到庭
    ，而證人丁○○所證述之主要內容，為其目擊本件交通事故
    之肇事經過及肇事車輛逃逸之情形，其證述之內容應係為證
    明被告有無過失傷害及肇事逃逸等犯行存在所不可或缺之證
    據，且其證述並無其他不可信之情況，則因證人丁○○於警
    詢時所為之證述，符合傳聞法則例外之必要性及可信性之情
    況保證要件，依據刑事訴訟法第一百五十九條之三第三款之
    規定，具有證據能力。
六、經查：
  (一)本件被告確實有於上開時間，駕駛車牌號碼四七三七－ＤＺ
    號之自用小客車，沿臺北縣新店市○○路東往西方向行駛，
    行經中正路二六六號前之事實，為被告所是認，且經證人黃
    淑玲於檢察官偵訊時證述明確（偵查卷第六三頁至第六五頁
    參照）。
  (二)再查，九十六年一月九日下午二時四十分，證人許丙○○○
    騎乘車號ＱＴＲ－五九八號之輕機車，行經臺北縣新店市○○路二六六號前，因發生交通事故，致證人許丙○○○人車
    倒地，並受有背部挫傷併第一腰椎及尾椎骨折等傷害，而與
    證人許丙○○○發生交通事故之肇事車輛駕駛人並未下車察
    看，旋即駛離現場等情，為被告所不爭執，且經證人丙○○○證述屬實，並有上開現場圖、現場照片、交通事故調查報
    告表及天主教耕莘醫院出具之診斷證明書等件在卷可稽。惟
    查：
  1.關於被告被訴過失傷害罪嫌部分：
  (1)本件交通事故發生之經過情形，雖有證人丙○○○及丁○○
    證述在卷，然其二人所證述之內容並不一致，證人丁○○於
    警詢時證稱：我在九十六年一月九日下午二時四十分許，駕
    車行經臺北縣新店市○○路二六六號前，剛好聽到撞擊聲，
    我抬頭往前看，發現前方內側車道約七至八公尺處，有一部
    車號ＱＴＲ－五九八號機車，沿中正路往民族路方向內側車
    道直行，前方內側車道有一部白色廂型車煞車，而該部機車
    沒有煞車，就直接撞到白色廂型車後方左側保險桿，該部機
    車即往右側倒地等語屬實（偵查卷第十五頁至第十七頁參照
    ）；再由證人丙○○○所騎乘之車號ＱＴＲ－五九八號機車
    車損照片觀之，發現該機車車頭有白色擦痕，且前車輪蓋有
    破損之狀況（偵查卷第四二、四三頁參照），顯見該機車車
    頭確實有與前車擦撞之情形甚明，則證人丁○○所證述之內
    容，與機車車損情形互核相符，從而本件交通事故發生之經
    過，應係證人丙○○○所騎乘之ＱＴＲ－五九八號機車，撞
    及行駛在前之白色廂型車車尾，致其人車倒地，因而受有背
    部挫傷併第一腰椎及尾椎骨折等傷害之情形甚明。
  (2)證人丙○○○雖於警詢時先證稱：九十六年一月九日下午二
    時四十分許，我騎乘車號ＱＴＲ－五九八號機車，行經臺北
    縣新店市○○路二六六號前，我左側有一輛白色廂型車擦撞
    我機車左側，使我人車倒地，並受有傷害，我並沒有記下車
    號，是路旁有一位騎機車之民眾詢問我肇事車輛為何，我告
    訴該民眾為前方白色廂型車肇事，該民眾即騎車往前追，該
    民眾所述車號四七三七－ＤＺ號白色廂型車應即為肇事車輛
    無誤等語（偵查卷第八頁至第十一頁參照），及至檢察官偵
    查中改稱：當天我是遭被告所駕駛之白色廂型車由後方撞上
    等語（偵查卷第五一、五二頁參照），嗣於本院九十六年六
    月二十一日審理時證稱：我當時騎乘的機車是行駛在白色廂
    型車的前方，該車的右側撞擊到我機車的左側，以致我人車
    倒地等語（本院當日審判筆錄參照），是證人丙○○○對於
    本件車禍發生之經過－究竟為白色廂型車之右側車身擦撞其
    所騎乘之機車左側？抑或為白色廂型車自後追撞其所騎乘之
    機車車尾？其前後證述之內容已有不一，且其所證述之內容
    ，與證人丁○○證述之內容迥異，亦與其機車所留存之車損
    跡證不相符合，故其所為上開證述之內容，是否真實，尚非
    無疑，不足採信。
  (3)故本件交通事故發生之經過，既係證人丙○○○所騎乘之機
    車不慎撞及前方白色廂型車之車尾所致，縱使該白色廂型車
    為被告所駕駛之四七三七－ＤＺ號自用小客車，被告對於本
    件交通事故之發生亦無過失責任，則證人丙○○○所受之傷
    害並非被告過失所致甚明。
  2.關於被告被訴肇事逃逸罪嫌部分：
    查證人乙○○於本院審理時雖有證稱：九十六年一月九日下
    午二時四十分許，我騎機車行經臺北縣新店市○○路二六六
    號前，並沒有看見該處有發生交通事故，只聽見有人喊「出
    車禍」的聲音，我就看到告訴人及機車倒在路旁，告訴人告
    訴我前方白色麵包車為肇事車輛，要求我追車，我便騎車向
    前追，至中正路及民權路口前方五十公尺處，因前方號誌轉
    為紅燈，白色廂型車在該路口停等紅燈，我便向前敲該車車
    窗，告訴該車駕駛有關肇事之情形，該車駕駛確實為在庭之
    被告，我同時也將該車車號紀錄下來等語（本院九十六年六
    月七日審判筆錄參照），然證人乙○○並未目擊本件交通事
    故發生之過程，而係經由告訴人之轉述方知肇事車輛為何，
    是其所證述肇事車輛為被告車輛乙節，應屬傳聞證據，不足
    採信。況證人丙○○○所為證述內容，顯有瑕疵，已如前述
    ，且其於本院審理時證稱：其僅能指出肇事車輛為白色廂型
    車，惟並無看見肇事車輛之車牌等語（本院九十六年六月二
    十一日審判筆錄參照），則證人丙○○○人究竟如何認定證
    人乙○○所抄錄下來之車牌號碼確屬肇事車輛乙節，亦非無
    疑。另證人丁○○雖目擊本件交通事故發生之過程，然其並
    未紀錄該白色廂型車之車牌號碼，亦據證人丁○○證述明確
    。是本件並無積極證據足以認定被告所駕駛之車號四七三七
    －ＤＺ號白色廂型車即為本件與證人丙○○○發生交通事故
    之車輛。則被告於本件交通事故發生後，並未下車察看，而
    駛離事故現場之行為，亦與刑法肇事逃逸之構成要件有間。
七、綜上所述，本件並無積極證據足證被告有駕車過失傷害證人
    丙○○○及肇事後駕車逃逸等行為，此外，復查無其他積極
    證據足證被告有何過失傷害及肇事逃逸等犯行，揆諸前開說
    明，既不能證明被告犯罪，即應為被告無罪之諭知。
據上論斷，應依刑事訴訟法第三百零一條第一項，判決如主文。
本案經檢察官郭瑜芳到庭執行職務。
中　　華　　民　　國　　96　　年　　7 　　月　　12　　日
　　　　　　　　　刑事第九庭審判長法  官  蘇素娥
                                  法  官  黃紹紘
                                  法　官　林怡秀
本件正本證明與原本無異。
檢察官如不服本判決，應於判決送達後十日內，向本院提出上訴
狀（應抄附繕本）。告訴人丙○○○如對於本判決不服者，應具
備理由請求檢察官上訴，其上訴期間之計算係以檢察官收受判決
正本之日期為準。
　　　　　　　　　　　　　　　  　書記官　林義盛
中　　華　　民　　國　　96　　年　　7 　　月　　12　　日
